臺灣士林地方法院交通事件裁定　　　　100年度交聲字第979號
原處分機關　交通部公路總局臺北區監理所基隆監理站
異　議　人
即受處分人　官靖烜
上列異議人即受處分人因違反道路交通管理處罰條例事件，對於
交通部公路總局臺北區監理所基隆監理站於民國100 年9 月23日
所為之處分（原處分：基監字第裁42-C00000000號）聲明異議，
本院裁定如下：
    主  文
原處分撤銷。
官靖烜汽車駕駛人，駕駛汽車經測試檢定酒精濃度超過規定標準
，處吊扣普通重型機器腳踏車駕駛執照壹年，並應接受道路交通
安全講習。
    理  由
一、原處分意旨略以：異議人即受處分人官靖烜於民國99年7 月
    7 日凌晨零時14分許，騎乘車牌號碼692-BBD 號重型機車，
    行經新北市○○區○○街與康寧街交叉路口處，經警攔停進
    行呼氣酒精濃度測試，當場測得其呼氣酒精濃度達0.65MG/L
    ，超過規定標準，爰依道路交通管理處罰條例第35條第1 項
    第1 款之規定，裁處異議人罰鍰新臺幣（下同）4 萬5,000
    元，吊扣駕駛執照12個月，並參加道路交通安全講習。
二、聲明異議意旨略以：伊因先前酒駕，已經檢察官為緩起訴處
    分，並為80小時之義務勞務，目前監理所來之罰單是否也要
    一併繳納，為此聲明異議等語。
三、按汽車駕駛人飲用酒類後其吐氣所含酒精濃度超過每公升0.
    25毫克以上者，不得駕車；又按汽車駕駛人，駕駛汽車經測
    試檢定酒精濃度超過規定標準者，處1 萬5,000 元以上6 萬
    元以下罰鍰，並當場移置保管該汽車及吊扣其駕駛執照1年
    ，且應接受道路交通安全講習；道路交通安全規則第114 條
    第2 款定有明文道路交通管理處罰條例第35條第1 項第1 款
    、第24條第1 項第2 款分別定有明文。
四、次按酒後駕車為一個交通違規行為，有關其處罰效果之罰鍰
    、吊扣駕駛執照與施以道路交通安全講習等與該交通違規行
    為是否存在均無從分離。法院審理時應先確定受處分人是否
    確有交通違規行為事實，再決定原處分機關所適用之法律有
    無錯誤（臺灣高等法院暨所屬法院98年法律座談會刑事類提
    案第23號審查意見）。本件異議人雖對原處分機關關於吊扣
    駕照及道安講習部分處分無意見，僅請求免除原處分裁處之
    罰鍰，惟原處分裁處罰鍰、吊扣駕照、施以道安講習，均與
    其交通違規行為是否存在無從分離，揆諸上開說明，本院自
    應併予審理，合先敘明。
五、另按附負擔之緩起訴處分對受處分人所產生之法律效果，檢
    察官依刑事訴訟法第253 條之2 第2 項規定為緩起訴處分，
    課以被告金錢給付、勞務提供及處遇措施者，此等處分名義
    上雖非刑罰，仍是一種特殊之處遇措施，性質上已係實質制
    裁，造成被告財產減少、自由及人性尊嚴限制或義務增加等
    權利上不利之影響，是此類「特殊之處遇措施」性質上當屬
    干預人民自由之處分，實與刑事制裁無異，應可實質該當行
    政罰法第26條第1 項所指「依刑事法律」之處罰。至道路交
    通管理處罰條例第35條第8 項雖定有汽車駕駛人經裁判確定
    ，而處以罰金低於該條例第92條所訂最低罰鍰基準規定，應
    依該條例裁決繳納不足最低罰鍰部分之規定，惟檢察官以緩
    起訴命被告向指定之公益團體提供義務勞務，並非命給付金
    錢，無比較基準，且與道路交通管理處罰條例第35條第8 項
    經裁判確定處以罰金性質迥異，並無所謂差額可言，自無適
    用該條例之可能。是故，受處分人「酒精濃度超過規定標準
    」之違規行為，既已依行政罰法第26條第1 項前段規定受有
    刑事處罰，復無行政罰法第26條第2 項規定所揭示「經不起
    訴處分或為無罪、免訴、不受理、不付審理之裁判確定者」
    此類未課予行為人實質上不利益負擔之情形，監理站應無再
    對受處分人課予「罰鍰」之餘地（臺灣高等法院暨所屬法院
    99年法律座談會刑事類提案第37號意見參照）。
六、經查：
（一）異議人於前揭時、地酒後駕車之行為涉犯刑法第185 條之
      3 酒後駕車之公共危險罪，經臺灣士林地方法院檢察署檢
      察官於99年7 月31日以99年度偵字第9951號案件為緩起訴
      處分，其緩起訴處分期間為1 年，異議人應於緩起訴處分
      確定後8 個月內向該署指定之政府機關、政府機構、行政
      法人、社區或其他符合公益目的之機構或團體提供80小時
      之義務勞務之緩起訴條件，該緩起訴處分嗣於99年8 月30
      日經臺灣高等法院檢察署以99年度上職議字第115 85號案
      件為駁回再議之處分而告確定，異議人於100 年3 月31日
      完成上開緩起訴條件之事實，業經本院調閱臺灣士林地方
      法院檢察署99年度偵字第9951號全案卷宗查核屬實。經核
      閱該卷宗，異議人對於上開違規事實坦承不諱，且有呼氣
      酒精濃度測試單1 紙在卷可參（見臺灣士林地方法院99年
      度偵字第9951號卷第11頁），異議人確有原處分機關所指
      酒後駕車之交通違規事實。
（二）異議人因同一酒後駕車行為，同時觸犯刑法第185 條之3
      之公共危險罪，經檢察官為附條件緩起訴處分確定，異議
      人亦依限完成緩起訴所附條件之事實，業如前述，其緩起
      訴所附義務勞務，雖非刑法所定刑罰之種類，然已對異議
      人名譽、心理產生相當制約並影響異議人之自由等權利，
      揆諸前揭規定及說明，上開緩起訴處分已產生實質刑罰效
      果，應實質該當行政罰法第26條第1 項之「依刑事法律」
      之處罰效果，而非不起訴處分甚明，是以，不得再就異議
      人同一行為裁處「其他種類行政罰」、「沒入」以外之行
      政罰。至於道路交通管理處罰條例第35條第8 項固規定：
      「前項汽車駕駛人，經裁判確定處以罰金低於本條例第92
      條第4 項所訂最低罰鍰基準規定者，應依本條例裁決繳納
      不足最低罰鍰之部分。」，亦即倘駕駛人所支付之緩起訴
      處分金，未達道路交通管理處罰條例第92條第4 項所定最
      低罰緩基準規定者，固須補繳不足最低罰緩部分，惟本件
      緩起訴處分所附條件係命異議人為義務勞務，並非給付金
      錢，自無比較基準，即不生前揭法條所定補繳不足最低罰
      鍰之差額問題。是原處分機關對於異議人同一違規行為經
      檢察官緩起訴期滿未經撤銷後，仍依道路交通管理處罰條
      例第35條第1 項第1 款規定，裁處異議人罰鍰4 萬5,000
      元，已與法有違。
（三）另原處分機關依道路交通管理處罰條例第35條第1 項第1
      款、第24條第1 項第2 款規定，裁處吊扣駕駛執照、道安
      講習部分，則係預防將來再犯危險之管制罰，而有別於前
      揭針對已發生違規事實科處罰鍰之行政秩序罰，屬行政罰
      法第26條第1 項但書所稱之「其他種類行政罰」，是原處
      分機關依道路交通管理處罰條例第35條第1 項第1 款併予
      裁處，自無不合。
七、綜上所述，原處分機關裁處上開行政罰鍰4萬5,000元部分，
    難認適法，受處分人之異議即有理由，並因原處分就罰鍰部
    分之裁處失當，爰由本院撤銷原處分，自為處分，就罰鍰、
    吊扣駕照及安全講習等處罰效果，為一併重新諭知，如主文
    第2 項所示。至於本件異議人就吊扣駕照12個月及應參加安
    全講習部分業已執行完畢，有本院100 年10月21日公務電話
    紀錄1 紙在卷可查（見本院卷第10頁），自不因處分重新諭
    知而受影響，附此敘明。
據上論斷，應依道路交通事件處理辦法第19條前段規定，裁定如
主文。
中    華    民    國   100    年    12    月    30    日
                  臺灣士林地方法院交通法庭
                            法  官  張明儀
以上正本證明與原本無異。
如不服本裁定應於送達後5日內向本院提出抗告狀。
                            書記官  林蔚菁
中    華    民    國   101    年    1     月    5     日